ACORDAO-COMPLETO-2533054

ACÓRDÃO DE RELAÇÃO

ACÓRDÃO DE RELAÇÃO 790/2022 ATA 13/2022 - PLENÁRIO

Acórdão 790/2022-TCU-Plenário
Considerando tratar-se de representação a respeito de possíveis irregularidades no Pregão Eletrônico 3/2022, promovido pela Empresa de Planejamento e Logística S/A - EPL, com vistas à contratação de empresa especializada na administração, gerenciamento, emissão, distribuição e fornecimento de cartões eletrônicos com chip de Vale Alimentação e Refeição;
Considerando que o representante se insurge, em síntese, contra as seguintes previsões editalícias: a) proibição de oferecimento de taxa negativa (desconto) de administração e b) exigência de capital circulante líquido (CCL) ou capital de giro mínimo de 16,66%;
Considerando que o representante requer que esta Corte promova a suspensão do certame para retiradas dessas previsões;
Considerando que a EPL é aderente do Programa de Alimentação do Trabalhador - PAT, que estabelece que as pessoas jurídicas beneficiárias passam a ter benefícios fiscais, nos termos da Lei 6.321/1976, assumindo, em contraposição, obrigações em favor da segurança alimentar de seus trabalhadores, isto é, não podendo requerer desconto/taxa negativa na negociação/contratação desta rubrica, fato que não permite que as licitantes ofertem taxas de administração abaixo de zero, ou seja, com desconto;
Considerando que, no caso concreto, a exigência de comprovação de capital circulante líquido ou capital de giro mínimo,  constante no item 9.11.4.1 do edital do Pregão Eletrônico 3/2022, precisaria estar devidamente justificada nos autos da licitação, por não se tratar de prestação de serviços continuados "com dedicação exclusiva de mão de obra", a fim de demonstrar ter sido estabelecida em razão das peculiaridades do objeto, o que não se verifica no edital;
Considerando que, embora não se tenha constatado prejuízo à competitividade e à obtenção de vantajosidade à Administração, a ausência da justificativa para esta exigência configura violação ao aludido item 11.1 do Anexo VII-A da IN 5/2017, à jurisprudência desta Corte de Contas e, potencialmente, aos princípios da economicidade e da obtenção de competitividade previstos no art. 31 da Lei 13.303/2016;
Considerando que não restaram caracterizados os pressupostos para concessão de medida cautelar, nos termos da análise empreendida na peça 11, que concluiu pela existência do perigo da demora reverso;
	Os Ministros do Tribunal de Contas da União ACORDAM, por unanimidade, com fundamento no art. 43, inciso I, da Lei 8.443/1992, nos arts. 143, inciso III, 169, incisos III, 235 e 237, inciso VII, todos do Regimento Interno do TCU, e no art. 113, § 1º, da Lei 8.666/1993, de acordo com os pareceres emitidos nos autos, em conhecer a representação e considerá-la parcialmente procedente; indeferir o pedido de concessão de medida cautelar formulado pelo representante; adotar as medidas elencadas no subitem 1.6 a seguir; encaminhar cópia deste acordão e da instrução (peça 11) à EPL e ao representante; e arquivar o processo.
1. Processo TC-Processo 002.023/2022-9 (REPRESENTAÇÃO) 
	1.1. Órgão/Entidade: Empresa de Planejamento e Logística S.A.
	1.2. Relator: Ministro Bruno Dantas.
	1.3. Representante do Ministério Público: não atuou.
	1.4. Unidade Técnica: Secretaria de Controle Externo de Aquisições Logísticas (Selog) .
	1.5. Representação legal: Gabriel Fernandes Mesquita, Brenda Castaldelli Pirini e outros, representando Berlin Finance Meios de Pagamentos Ltda. 
	1.6. Determinações/Recomendações/Orientações: dar ciência à Empresa de Planejamento e Logística S.A., sobre a seguinte impropriedade/falha identificada no Pregão Eletrônico 3/2022 (Processo nº 50840.101548/2021-95) , com fundamento no art. 9º, inciso I, da Resolução-TCU 315/2020, para que sejam adotadas medidas internas com vistas à prevenção de outras ocorrências semelhantes:
	1.6.1. o estabelecimento da regra do item 9.11.4.1 do edital, que exige que os participantes possuam Capital Circulante Líquido ou Capital de Giro de, no mínimo, 16,66% do valor estimado para contratação, para fins de qualificação econômico-financeira no certame, considerando que os serviços contratados não contemplam dedicação exclusiva de mão de obra, deve ser devidamente justificada no processo administrativo da licitação, considerando as peculiaridades do objeto e principalmente defendendo o percentual adotado, nos termos do item 11.1 do Anexo VII-A da IN 5/2017, da jurisprudência deste Tribunal (Acórdão 1712/2015-TCU-Plenário e 592/2016- Plenário, relatados pelo Ministro Benjamin Zymler; e 8.982/2020-Primeira Câmara, Ministro-Relator Weder de Oliveira) e em privilégio aos princípios da economicidade e da obtenção de competitividade, previstos no art. 31 da Lei 13.303/2016.

BRUNO DANTAS

Não atuou.

REPRESENTAÇÃO (REPR)

Secretaria de Controle Externo de Aquisições Logísticas (Selog).